臺灣高等法院臺南分院刑事判決　　　　　　九十一年度上易字第一二一七號　 Ｃ
　　　上　訴　人
　　　即自訴人　　乙　○　○
　　　被　　　告　甲　○　○
　　　選任辯護人　鄭　銘　仁　律師
右上訴人因被告詐欺案件，不服中華民國九十一年九月廿六日台灣台南地方法院第一
審判決（九十一年度自字第九五號），提起上訴，本院判決如左：
      主      文
上訴駁回。
      理      由
一、自訴意旨略以：甲○○為丁偉文（業經原審於九十一年七月廿三日，以九十年度
    易字第一二六七號判處有期徒刑一年六月）之母，與丁偉文於民國（下同）八十
    八年間，共同意圖為自己不法之所有，由丁偉文出面，佯稱伊與股市主力熟識，
    且黨政關係良好，可代為操作股票，獲取暴利，使自訴人乙○○、李雅雯夫婦，
    不疑有他，陷於錯誤，交付新台幣（下同）二千三百萬元，給予丁偉文作為操作
    股票資金，並交付伊等相關證券帳戶，給予丁偉文使用，丁偉文多次要求乙○○
    、李雅雯夫婦匯款，迄八十八年九月十六日，乙○○要求丁偉文結束代為操作股
    票，並結清資金，丁偉文明知乙○○帳戶股票及資金，已剩無幾，卻仍以台北主
    力要求暫緩出資為由，向乙○○佯稱代為操作股票所得款項，約二千六百萬元，
    將於八十八年十月十一日，匯入林淑英、甲○○帳戶，可由乙○○領取，並書寫
    所賣股票清單，以取信乙○○。詎丁偉文卻於八十八年十月十日，以通緝犯身分
    向警方投案，經發監執行，且無任何款項，匯入林淑英、甲○○帳戶，乙○○始
    知受騙。因認被告甲○○與丁偉文二人，涉有刑法第三百三十九條第一項共同詐
    欺罪嫌云云。
二、按犯罪事實應依證據認定之，無證據不得推定其犯罪事實；又不能證明被告犯罪
    者，應諭知無罪之判決；刑事訴訟法第一百五十四條、第三百零一條第一項分別
    定有明文。另按告訴人之告訴，係以使被告受刑事追訴為目的，是其陳述是否與
    事實相符，仍應調查其他證據以資審認（最高法院五十二年度台上字第一三○○
    號判例參照）。而自訴人指訴，亦有前開判例適用。又所謂犯罪事實證據，係指
    足以認定被告確有犯罪行為積極證據而言，該項證據且須適合被告犯罪事實認定
    ，始得採為斷罪資料（最高法院二十九年上字第三一○五號、五十三年臺上字第
    二七五○判例參照）。又認定不利於被告事實，須依積極證據，苟積極證據不足
    為不利於被告事實認定時，即應為有利於被告認定，更不必有何有利證據。再事
    實認定，應憑證據，如未能發現相當證據，或證據不足以證明，自不能以推測或
    擬制方法，為裁判基礎（最高法院三十年上字第八一六號、四十年台上字第八六
    號判例參照）。
三、本件自訴人認被告劉虹涉犯有右揭詐欺犯行，無非係以被告甲○○，曾於八十八
    年八月廿一日，將自訴人匯入被告甲○○世華聯合商業銀行（下稱世華銀行），
    帳號000-00000000號帳戶一百四十萬元，提領一空，並於同日轉存被告台南埕
    郵局（下稱郵局），帳號000000-0號帳戶之事實，且被告辯詞，與常情相違，為
    其所憑論據。訊據被告甲○○固供承於八十八年八月廿一日，自伊上開世華銀行
    帳戶提領一百四十萬元，且同日轉存至伊郵局帳戶之事實。惟堅決否認前開詐欺
    犯行，辯稱：上開二帳戶，伊早於八十年間，在丁偉文開始工作時，即借予丁偉
    文使用，自此上開帳戶資金提領，均非伊所能知悉，八十八年八月廿一日中午，
    係因丁偉文載伊外出購買便當，順道至銀行領款，因不好停車，遂要求伊代為提
    款及存款，至於丁偉文為何要進行上開提存款行為，伊不知情，經詢問丁偉文後
    ，亦未獲回答，而丁偉文業已成年，在外工作多年，未與伊同住，其在外所為何
    事，伊確不知情，且以現今年輕人心理，鮮有事事向父母報告情況。是以伊與丁
    偉文雖為母子關係，惟確不知自訴人與丁偉文間關係為何？遑論有自訴人所稱共
    同詐騙自訴人情事等語。經查：
  (一)自訴人乙○○於九十一年四月十六日在原審供稱：從丁偉文幫我代客操作，直到
    八十八年十月十一日丁偉文投案前，甲○○未曾和我接觸過，但在丁偉文住院時
    ，我看過甲○○，甲○○說她是丁偉文的母親等語（詳原審卷二三頁）。另證人
    即自訴人乙○○妻子李雅雯於九十一年六月十日在原審時供稱：丁偉文出車禍那
    天，我第一次見過甲○○，當時我不知道她是甲○○，後來我幫她付急診費的錢
    ，丁偉文醒來才說，甲○○是他媽媽，以前就聽丁偉文提過甲○○，丁偉文說甲
    ○○是主力，後來我知道甲○○是丁偉文的媽媽；而丁偉文入獄後，我們去找甲
    ○○，問那筆錢的下落，她說她不知道，我會懷疑是因丁偉文說，我交割缺款一
    百四十萬元，叫我匯款到甲○○世華銀行戶頭，但當天錢就被領走，且存到甲○
    ○郵局帳戶等語（詳原審卷八八至八九頁）。是以，由自訴人夫婦前揭供述內容
    ，可以得知，自訴人夫婦委託丁偉文，代為操作股票期間，未曾與被告有任何接
    觸，更遑論談及股票操作方式、資金運用、股票操作盈虧結算，或其他有關操作
    股票之權利義務事項。準此以觀，被告甲○○辯稱，其不知自訴人與丁偉文間關
    係為何！應非無據。
  (二)再據群益證券股份有限公司（下稱群益公司）台南分公司業務經理唐仁宇，於九
    十一年五月七日在原審證述：丁偉文帶李雅雯來開戶，當時丁偉文、李雅雯他們
    ，以姊弟相稱，李雅雯後來交易單筆可達一百多萬元，交易頻率也比較高，後來
    我們請李雅雯本人來下單，李雅雯說讓丁偉文下單，後來我們請丁偉文交出李雅
    雯的授權書，但丁偉文一直沒將授權書交出，我們就不讓丁偉文，代李雅雯下單
    ；沒看過丁偉文及甲○○共同來下單，我只看過丁偉文和李雅雯一起來下單，關
    於甲○○是否有從乙○○帳戶提領現金的事，我不清楚；丁偉文和李雅雯來公司
    ，都待在ＶＩＰ室，剛開戶時，他們兩個人幾乎每天都到我們公司，但都是由李
    雅雯透過內線電話下單，也曾由丁偉文打電話來代替李雅雯下單，但我們沒有接
    受等語（詳原審卷四○至四一頁）。故由證人唐仁宇前開證詞，亦僅能證明丁偉
    文與李雅雯曾共同至群益公司，下單買賣股票相關事宜，尚難執證人唐仁宇所言
    ，遽推被告甲○○與丁偉文間，有共謀詐欺自訴人犯行。
  (三)又自訴人夫婦，在丁偉文被訴詐欺案件（即原審九十年度易字第一二六七號），
    於八十九年五月十一日，在台南市調查站時供承：自八十八年七月十五日起至八
    十八年八月廿一日止，先後應丁偉文要求，匯款七次，總計二百九十三萬六千元
    入被告甲○○前開世華銀行帳戶，以供丁偉文操作股票之事實（詳調查局偵查卷
    五頁背面、七頁背面、九頁）。證人李雅雯於八十九年十一月廿七日，在前開案
    件偵查中供稱：剛開始認識一、二週，丁偉文就說已經幫伊買了華邦電子股票，
    要求匯錢至被告甲○○帳戶等語（詳台南地檢八十九年度偵字第一一○二六號卷
    一三頁背面）。再參諸自訴人夫婦，委託丁偉文代為操作股票期間，未曾與被劉
    告甲○○有任何接觸，渠等仍願多次匯款近三百萬元，給與素未謀面，且未曾接
    觸被告甲○○乙節，堪認自訴人早已知悉，被告甲○○前揭世華銀行帳戶真正使
    用人為丁偉文。益證被告甲○○辯稱，上開世華銀行帳戶，係供丁偉文使用，該
    帳戶資金往來為何，伊確不知情等語，應非虛妄。
  (四)證人丁偉文在前開另案，於八十九年十二月八日在偵查中供陳：我母親沒有參與
    本件股票買賣，只有借帳戶給李雅雯使用而已；我母親出借帳戶後，沒有再使用
    過該帳戶等語（詳台南地檢八十九年度偵字第一一○二六號卷二二頁）。另經原
    審調閱上開原審九十年度易字第一二六七號卷（含調查局偵查卷及台南地檢八十
    九年度偵字第一一○二六號卷），及原審自訴人歷次指訴內容，暨所提出證據資
    料，主要均係指向丁偉文有代為操作股票行詐欺取財犯行，參酌前揭說明，丁偉
    文與被告雖具母子關係。然依上所述，被告甲○○僅提供帳戶，與本件股票買賣
    應屬無關，堪以認定。
  (五)被告甲○○固供承於八十八年八月廿一日，自伊前開世華銀行帳戶，提領一百四
    十萬元，於同日轉存至伊郵局帳戶之事實，並有世華銀行及郵局資金交易明細在
    卷可憑（詳原審卷八、十頁）。惟依前說明，尚難據此即認被告甲○○與丁偉文
    有共謀詐欺自訴人犯行。另被告甲○○，於八十八年七月十三日起，至八十八年
    十月八日，在群益公司雖有買賣股票交易紀錄，且於八十八年九月卅日，有違約
    交割情事，有該公司九十一年五月廿一日（91）群南字○六六一號函附分戶歷史
    帳列印單及證券公司存券匯撥申請書代支出傳票附卷可憑（詳原審卷六十、六九
    頁）。然證人丁偉文於另案在偵查中供稱：自訴人夫婦，向伊借用被告甲○○帳
    戶，買賣股票等語（詳台南地檢八十九年度偵字第一一○二六號卷二七頁背面）
    。證人李雅雯於九十一年六月十日在原審復證稱：丁偉文有向伊說明，被告甲○
    ○在群益公司帳戶，亦供伊買賣股票使用等語（詳原審卷八七頁）。以此觀之，
    堪認被告甲○○辯稱：群益公司帳戶，伊開戶後，即借予丁偉文使用等情屬實。
    從而，亦難執上開股票交易及違約交割紀錄，即對被告甲○○據以論罪。
四、綜上各情，本件自訴人僅以被告劉虹於八十八年八月廿一日，自伊前開世華銀行
    帳戶，提領一百四十萬元，並於同日轉存至伊前開郵局帳戶之事實，即遽指被告
    甲○○與丁偉文涉嫌共同詐欺。惟依上所述，被告甲○○對自訴人，並未有施用
    詐術行為，且復查無其他積極證據足資證明被告與丁偉文間，有自訴人所指詐欺
    犯行。揆諸前揭說明，本件自訴人所指被告甲○○詐欺犯行，尚屬不能證明，自
    應諭知被告無罪，以期適允。
五、本件原審以被告甲○○罪嫌不足，因予諭知被告無罪判決。本院經核原審認事用
    法，均無違誤。自訴人上訴意旨，猶執前詞，指摘原判決不當，為無理由，應予
    駁回。
據上論斷，應依刑事訴訟法第三百六十八條，判決如主文。
中    華    民    國      九十一      年      十二      月    十九      日
                                  臺灣高等法院臺南分院刑事第七庭
                                      審判長法官  蔡    崇    義
                                            法官  許    進    國
                                            法官  董    武    全
右正本證明與原本無異。
不得上訴。
                                      法院書記官  黃    全    忠
中    華    民    國      九十一      年      十二      月    二十三    日
